臺灣新竹地方法院刑事判決
111年度訴字第399號
公  訴  人  臺灣新竹地方檢察署檢察官
被      告  游以翔



上列被告因偽造文書等案件，經檢察官提起公訴（111年度偵字
第5281號），本院依簡式審判程序審理並判決如下：
    主  文
游以翔犯侵占遺失物罪，處罰金新臺幣貳仟元，如易服勞役，以
新臺幣壹仟元折算壹日；又犯行使偽造準私文書罪，處有期徒刑
貳月，如易科罰金，以新臺幣壹仟元折算壹日，未扣案之犯罪所
得新臺幣肆佰貳拾元沒收，於全部或一部不能沒收或不宜執行沒
收時，追徵其價額。
    事  實
一、游以翔於民國110年4月27日下午5時至110年5月2日上午11時
    30分間之某時，在新竹地區某計程車內拾獲閻可明遺失之國
    泰世華銀行VISA金融卡（卡號：00000000000*****號、連結
    閻可明國泰世華銀行存款帳戶扣款）【下稱系爭金融卡】1 
    張，竟意圖為自己不法之所有，基於侵占遺失物之犯意，將
    系爭金融卡侵占入己。
二、游以翔前於不詳時間，使用其本人名義及行動電話號碼0000
    000000號等資料向優食台灣股份有限公司Uber Eats外送平
    台（下稱外送平台）註冊帳號。詎游以翔拾得係爭金融卡後
    ，竟意圖為自己不法之所有，基於行使偽造準私文書、詐欺
    取財及詐欺得利之犯意，接續於110年5月2日上午11時34分
    及同日晚間9時55分許，在新竹市某不詳地點，使用行動電
    話連結網路，登入其於上開外送平台之帳號，向配合外送平
    台之店家川牛木石亭北門店、麥當勞新竹西大店訂購餐點，
    於付款時未經閻可明之同意或授權，逕輸入系爭金融卡之卡
    號、效期、驗證碼等資訊，偽造不實之線上付款消費電磁紀
    錄，消費新臺幣（下同）255元、165元，表示為持卡人閻可
    明同意以係爭金融卡支付消費款項之意，而將該電磁紀錄傳
    輸至上開外送平台，使上開外送平台程式管理人員誤認係獲
    閻可明之同意付款訂購餐點，而分別通知配合店家製作餐點
    、派遣外送人員於新竹市某地點交付餐點予游以翔，游以翔
    即藉此方式詐得餐點及送餐服務之利益，足以生損害於該外
    送平台、外送平台配合店家、國泰世華銀行及閻可明等人。
    嗣閻可明發現系爭金融卡遺失後報警處理，並向國泰世華銀
    行查詢交易明細，因而循線查悉上情。
三、案經閻可明訴由新北市政府警察局板橋分局報告臺灣新北地
    方檢察署（下稱新北地檢署）檢察官呈請臺灣高等檢察署檢
    察長令移臺灣新竹地方檢察署檢察官偵查起訴。
    理  由
一、本件起訴書犯罪事實一所載之犯罪時間，經公訴檢察官到庭
    更正為：「從110年4月27日下午5時至同年5月2日11時30分
    止之某時間」；並就起訴書犯罪事實二所載之犯罪地點更正
    為：「網路點餐、收餐地點均為新竹市」等語（見本院卷第
    44頁、第53頁），是應以公訴人上開更正後之內容作為本案
    審理之範圍，先予敘明。
二、本件被告所犯刑法第337條之侵占遺失物罪、同法第216條、
    第220條第2項、第210條之行使偽造準私文書罪，同法第339
    條第1項、第2項之詐欺取財罪、詐欺得利罪等，均非死刑、
    無期徒刑、最輕本刑為3年以上有期徒刑之罪，被告於本院
    準備程序進行中，就被訴事實為有罪之陳述，經本院合議庭
    認合於刑事訴訟法第273條之1之規定，裁定進行簡式審判程
    序，合先敘明。  
三、上開犯罪事實業據被告游以翔於偵查、本院行準備程序及審
    理時均坦承不諱（見新北地檢署偵卷第22頁反面、本院卷第
    45頁、第53頁），核與證人即告訴人閻可明於警詢及偵查中
    之證述大致相符（見新北地檢署偵卷第6至8頁、第22頁反面
    ），並有新北市政府警察局海山分局埔墘派出所陳報單、國
    泰世華銀行信用卡交易明細表、持卡人爭議交易聲明書、Ub
    er服務平台電子郵件回函、交易明細及行動電話號碼000000
    0000號通聯調閱查詢單各1份（見新北地檢署偵卷第5頁、第
    9至10頁、第12至14頁反面）等附卷可稽，足認被告前揭任
    意性自白與事實相符，應可採信，本件事證明確，被告上開
    犯行均堪認定，自應依法論科。
四、論罪科刑：
（一）按電磁紀錄藉機器或電腦之處理所顯示之影像或符號，足
      以為表示其用意之證明者，以文書論，刑法第220條第2項
      定有明文。而所稱電磁紀錄者，謂以電子、磁性、光學或
      其他相類之方式所製成，而供電腦處理之紀錄，刑法第10
      條第6項亦有明文。次按文書之行使，每因文書之性質、
      內容不同而異，就偽造之刑法第220條第2項之準文書而言
      ，因須藉由機器或電腦處理，始足以表示其文書之內容，
      其於行為人將偽造之準文書藉由機器或電腦處理時，已有
      使用該偽造之準文書，而達於行使偽造準私文書之程度。
      查被告就事實欄二所示部分，未經告訴人閻可明之同意或
      授權，擅自於上開外送平台付款資訊頁面輸入係爭金融卡
      卡號、效期、驗證碼等資訊，佯以表示係告訴人閻可明同
      意以該金融卡連結其國泰世華銀行帳戶以支付上開外送平
      台消費之意思，偽造不實之電磁紀錄，自屬刑法第220條
      第2項之準私文書，且經被告透過手機連結網路傳送該電
      磁紀錄予上開外送平台而為本案詐術，足認已達行使之程
      度。
（二）核被告游以翔就事實欄一所為，係犯刑法第337條之侵占
      遺失物罪；就事實欄二所為，係犯刑法第216條、第220條
      第2項、第210條之行使偽造準私文書罪，同法第339條第1
      項、第2項之詐欺取財罪、詐欺得利罪（起訴書就事實欄
      二部分雖漏未援引被告涉犯刑法第339條第2項之詐欺得利
      罪，惟已於起訴事實內述及被告獲得外送平台之服務，顯
      屬漏列法條）。被告虛偽輸入係爭金融卡資料之偽造行為
      ，應為其後行使偽造準私文書之高度行為所吸收，不另論
      罪。
（三）被告就事實欄二部分，於同日先後向同一外送平台（即Ub
      er Eats）虛偽輸入係爭金融卡資料消費之行為間，係於
      密切接近之時、地實行，且持續侵害同一之法益，主觀上
      係出於單一目的而為，各舉動之獨立性極為薄弱，依一般
      社會健全觀念，難以強行分離，亦應視為數個舉動之接續
      施行，合為包括之一行為予以評價，應論以接續犯之實質
      上一罪。
（四）被告就事實二部分係以一行為同時觸犯行使偽造準私文書
      、詐欺取財及詐欺得利3罪，應依刑法第55條規定論以想
      像競合犯，並從一重之行使偽造準私文書罪處斷。又被告
      所犯上開侵占遺失物罪及行使偽造準私文書罪，犯意各別
      ，行為互殊，應分論併罰。
（五）爰以行為人之責任為基礎，審酌被告正值青年，不思循正
      當途徑謀取所需，拾得他人遺失之金融卡後，未送交警察
      機關或其他合適之權責機關單位處理，反萌生貪念，將係
      爭金融卡侵占入己，復於未獲持卡人同意或授權下，以上
      開行使偽造準私文書之方式，詐得餐點之實體財物及外送
      服務之不法利益，不僅漠視他人財產權，亦影響社會金融
      交易秩序，所為實屬不該，惟念其坦白承認之犯後態度，
      兼衡被告犯罪之動機、目的、手段、詐得財產及利益之價
      值，暨其自述教育程度為高中肄業、現於車行從事派車服
      務、經濟狀況勉持、未婚、無子女（見本院卷第53頁）等
      一切情狀，分別量處如主文所示之刑，並就罰金部分諭知
      如易服勞役暨就有期徒刑部分諭知易科罰金之折算標準。
五、沒收：
    按犯罪所得，屬於犯罪行為人者，沒收之。前二項之沒收，
    於全部或一部不能沒收或不宜執行沒收時，追徵其價額。犯
    罪所得已實際合法發還被害人者，不予宣告沒收或追徵；又
    宣告沒收或追徵，有過苛之虞、欠缺刑法上之重要性、犯罪
    所得價值低微，或為維持受宣告人生活條件之必要者，得不
    宣告或酌減之，刑法第38條之1第1項、第3項、第5項、第38
    條之2第2項分別定有明文。查被告就事實欄二所示部分詐得
    餐點食物及服務利益之價值共計420元，未據扣案，然此屬
    被告之犯罪所得，爰依刑法第38條之1第1項前段、第3項之
    規定宣告沒收之，於全部或一部不能沒收或不宜執行沒收時
    ，追徵其價額。至被告就事實欄一部分，侵占告訴人所遺失
    之係爭金融卡1張固未扣案，據被告供稱業已丟棄在新竹某
    區（見新北地檢署偵卷第22頁反面），然該金融卡具有個人
    專屬性，且得申請補發，尚難逕認上開物品本身客觀上具有
    如何之經濟價值，不論沒收或追徵與否均無妨被告罪責、刑
    罰預防目的之評價，既欠缺刑法上重要性，為避免開啟助益
    甚微之沒收或追徵程序，過度耗費訴訟資源而無助於目的之
    達成，依刑法第38條之2第2項規定及本於比例原則，就此不
    予另行宣告沒收或追徵，附此敘明。
據上論斷，應依刑事訴訟法第273條之1第1項、第299條第1項前
段，判決如主文。
本案經檢察官翁旭輝提起公訴，檢察官林李嘉到庭執行職務。
中　　華　　民　　國　　111 　年　　8 　　月　　3 　　日
                  刑事第三庭法　官　賴淑敏
以上正本證明與原本無異。
如不服本判決應於收受判決後20日內向本院提出上訴書狀，並應
敘述具體理由。其未敘述上訴理由者，應於上訴期間屆滿後20日
內向本院補提理由書(均須按他造當事人之人數附繕本)「切勿逕
送上級法院」。
中　　華　　民　　國　　111 　年　　8 　　月　　3 　　日
                            書記官  戴筑芸
附錄本案論罪科刑法條全文： 
中華民國刑法第337條
意圖為自己或第三人不法之所有，而侵占遺失物、漂流物或其他
離本人所持有之物者，處1萬5,000元以下罰金。

中華民國刑法第210條
偽造、變造私文書，足以生損害於公眾或他人者，處5年以下有
期徒刑。

中華民國刑法第216條
行使第210條至第215條之文書者，依偽造、變造文書或登載不實
事項或使登載不實事項之規定處斷。

中華民國刑法第220條
在紙上或物品上之文字、符號、圖畫、照像，依習慣或特約，足
以為表示其用意之證明者，關於本章及本章以外各罪，以文書論
。
錄音、錄影或電磁紀錄，藉機器或電腦之處理所顯示之聲音、影
像或符號，足以為表示其用意之證明者，亦同。

中華民國刑法第339條
意圖為自己或第三人不法之所有，以詐術使人將本人或第三人之
物交付者，處5年以下有期徒刑、拘役或科或併科50萬元以下罰
金。
以前項方法得財產上不法之利益或使第三人得之者，亦同。
前二項之未遂犯罰之。